臺灣臺北地方法院民事判決　九十年度訴字第二○一六號
　　原　　　告　　戊○○
　　被　　　告　　福客多商店股份有限公司
　　法定代理人　　己○○
　　訴訟代理人　　甲○○
　　　　　　　　　丙○○
　　被　　　告　　丁○○
　　複　代理人　　乙○○
右當事人間請求損害賠償事件，本院判決如左：
    主    文
原告之訴及其假執行聲請均駁回。
訴訟費用由原告負擔。
    事    實
甲、原告方面：
一、聲明：
（一）被告福客多股份有限公司（下稱福客多公司）應給付原告新台幣（下同）捌拾
      玖萬仟肆佰玖拾肆元。被告丁○○應給付原告肆拾肆萬陸仟柒佰肆拾柒元，
      並自民國九十一年九月三十日起至清償日止按年息百分之五計算之利息。惟就
      肆拾肆萬陸仟柒佰肆拾柒元範圍內，如其中一被告已履行給付時，他被告即免
      給付義務。
（二）就被告丁○○部分原告願供擔保請准宣告假執行。
二、陳述：
（一）緣原告於民國八十九年五月二十四日上午十時許，欲進入福客多龍普門市購買
      報紙，在進入被告大門時，遭其放置於大門口旁木製障礙物卡住腳掌而跌倒致
      右手掌著地受傷（下稱本事故）。而前開木製障礙物係被告丁○○所放置，在
      於防止他人停放機車並便利公司卸貨。又原告手傷治療半年餘，經醫生告知及
      報載資訊，始知此是無法復原的傷害，從受傷迄今原告共支出醫療費用肆萬陸
      仟柒佰肆拾柒元，並因事故發生後被告並無誠意解決問題，從而原告自得依據
      民法第一百八十四條第一項前段請求前開醫療費用，並依據同法第一百九十五
      條請求肆拾萬元之精神上損害賠償。至被告福客多公司則需依據消費者保護法
      第七條負擔損害賠償責任，原告並得依據同法第五十一條規定向其請求一倍之
      懲罰性賠償金。
（二）對被告抗辯之陳述：
    １依據被告福客多公司申請加盟條件為二個人共同申請，本件被告丁○○與訴外
      人蔣美憶共同申請經營龍普門市，故由蔣美憶在備案紀錄簽名者自有其效力。
      本件由蔣美憶在派出所時同意拆除木製障礙物並願和解賠償。被告丁○○亦未
      證明前開木製障礙物為前手所留下，或確實因為工務局施工打掉樓梯而必須放
      置前開木製障礙物，足見系爭障礙物是被告丁○○所放置。
    ２被告之行為違反消費者保護法第七條第二項之規定，故應認定有過失。故原告
      自得請求損害額一倍之懲罰性賠償金。
    ３原告所提出之現場照片僅為證明被告之門市前有木製障礙物存在，而該木製障
      礙物係為活動放置，時置入口中央或兩旁，目的在於不讓人停放機車，故無法
      從系爭照片認定原告有抄近路進入門市而與有過失。
　　４就被告所稱原告有一天就醫二家醫院部分，及未提出處方箋所購入之醫療用品
   　 部分，原告願意就此部分予以刪除不予請求。
三、證據：除提出八十九年五月二十四日原告購物發票影本、木製障礙物照片、國泰
    醫院、秀傳醫院及楠桐中醫診所診斷書影本、台北市政府函影本、醫療費影本、
    車資影本、錄音帶譯文等件為證外，尚聲請本院訊問證人余化華、周碧雲及聲請
    向台北市政府警察局調取備案資料。
乙、被告方面：
壹、被告丁○○部分：
一、聲明：駁回原告之訴及其假執行之聲請，如受不利判決願供擔保請准宣告免為假
    執行。
二、陳述略稱：
（一）原告主張其受傷係由門口木製障礙物所致，但此主張至今並未盡舉證責任，不
      得以其手挫傷即認定為龍普門市門口所致，原告仍應負侵權行為事實及因果關
      係原因之舉證責任。
（二）原告所呈之診斷書及費用表除尚未舉證侵權事實外，此單據皆為私文書，被告
      否認其真正，且對此單據內容亦非為必要性，原告之請求顯無理由，又單據日
      期連續每天看診，但原告卻可以親筆書寫本事件諸多狀紙，顯無所謂無法回復
      之傷害或影響工作之情事存在，因此單據之看診內容顯有問題。
（三）原告本案件主張精神上損害賠償亦無理由，一則尚未舉證侵權事實與被告有關
      ，二則請求金額甚高亦無理由，更何況本事件之發生是否與被告有關實有問題
      ，而原告空言精神損害賠償捐獻特定機關，亦與本事件無關，本事件應審酌原
　　　告是否有舉證侵權行為成立為據。
（四）原告主張有利於己之事實應負舉證責任，原告妄稱其是民國八十九年五月二十
      四日上午十時許在被告商店門口跌倒，並提出國泰醫院等診斷證明書擬實其說
      ，惟觀該紙診斷證明書之記載，國泰醫院載明原告在八十九年六月三日到院治
      療，從五月二十四日到六月三日期間共十一天，原告竟以第一次就醫之六月三
      日診斷證明書擬證明十一天前之五月二十四日有跌倒之事實，究竟是八十九年
      五月二十四日上午十時受傷（被告仍否認）或者是五月二十四日以後才受傷，
      於本件有非常重要之關係，況且原告第一次就醫記錄中並無記載病人囑述因「
      跌倒或摔」所致，顯見該證明書並無證據力。
（五）又原告既主張於民國八十九年五月二十四日上午十時在被告商店門口跌倒（被
      告仍否認），為何全身部位皆無任何一點擦傷，一般跌跤情形皆會有擦傷、破
      皮、流血或紅腫，但原告皆無此一情形，顯有問題。
（六）關於原告請求損害賠償計算基準方面：
    １醫藥費部分：
      所謂醫藥費係包括住院費、手續費、藥品費、檢驗費及診斷費在內。賠償範圍
      ，以醫療上所必要者為限。若超出治療目的所支出之費用，或捨棄醫療費較低
      之療法，而改用醫療費較高之療法，則其超出部分之費用，自不能請求加害人
      賠償。原告所提出中藥費用支出部分其向見安堂藥房及清安藥房購買壯筋骨藥
      一仟五佰元及一仟三佰元，固據提出收據為證，既然未經醫師處方，不能認係
      治療上所必要之費用。另關於其於楠桐中醫診所之醫療費用為新台幣壹萬柒仟
　　　伍佰參拾元部份：單據中根本無醫師處方箋，且部份單據亦無用正式收據，僅
      以免用統一發票收據填寫，故無法判斷是否為醫療上必要之費用，均應予以扣
      除。且原告提出部分單據可知其有於同一日在兩家醫院就診之記錄，且無經醫
      師診斷為醫療上之必要，因此原告顯有因個人因素及浪費國家醫療資源。
　　２診斷證明書費用：
      原告因傷害所支出之診斷書費用，非係因侵權行為所生財產上之損害，不得請
      求賠償。
    ３統一發票所載藥品費用部份：
      原告雖提出統一發票並載明係購買醫療用品，然查已有就醫五間且其就醫期間
　　　相當長，但原告卻又自行在外購買自稱醫療用品，顯非必要之費用支出，統一
      發票上根本無醫師處方箋或載明購買何種醫療用品、藥劑成分為何且是否經醫
      師診斷為醫療上必要，故此部分請求應予扣除。
    ４有關一倍之懲罰性賠償金部分：
      本事件原告除未舉證侵權行為原因外，原告依照片內容捨正門前二公尺以上寬
      度進入門內，顯為常情，且依最高法院判決、判例皆無原告所主張一倍之懲罰
      性賠償金，且原告已有請求精神上損害賠償四十萬元，因此原告此部分之請求
      顯無理由。
（七）原告應負擔與有過失責任：
      本件依原告起訴時所提出之證二照片明顯可以看出照片內之商店門口正前方砌
      有階梯，且整個階梯面及下方並無任何障礙物，因任何店家為顧及來店消費客
      人之進出之方便，根本不可能在商店大門口設置障礙物，而照片內商店大門口
　　　砌有階梯面非常廣，有二公尺以上之寬度，此由原告所提之照片中即可明證，
      顯見原告並非經由照片內店面正門口進入，乃係貪圖方便而由左側樑柱旁直接
      越過水溝蓋，此種避開不行走店面正門口之行為，原告顯有重大過失之存在。
（八）有關台北市政府警察局大安分局呈報單內容顯係蔣美憶所簽名，而非被告丁○
      ○，其效力即有問題，更何況備案內容明示：「由雙方當事人協調，今先登錄
      備案待查」，並無任何店方願意賠償之字眼等情，呈報單內容顯與備案資料內
      容不同，實應與備案內容有原被告簽名為準，即由雙方當事人協調先登錄備案
      待查，因此本呈報單仍無法佐證原告確實在被告店口跌倒。
（九）依原告所提之照片福客多商店現場正門有樓梯之存在，放置木板部份係在水溝
      蓋上方，亦即水溝蓋比路面低，且常有垃圾丟棄水溝蓋上，造成環境污染及路
      面高低，因此前手及貨運公司將木板放置該處避免跌倒及污染，並非被告丁○
      ○所放置。
（十）原告從起訴至今皆可書立所有書狀，且係法律系學生並參加考試，若原告傷勢
      確實存在如前述顯然有問題，又原告對於搜證及舉證之認知與一般人較高，今
      原告發生事情既未當日備案及搜證，而於事後才向店家反應，店家基於商場信
      譽及和諧為重，即使尚未明察事實真象之前皆以和為貴，但此等行為並不代表
      原告確實在被告店門口跌倒，也不代表此跌倒與被告有關。
貳、被告福客多商店股份有限公司部分：
一、聲明：駁回原告之訴及其假執行之聲請，如受不利判決，願供擔保請准宣告免為
    假執行。
二、陳述略稱：
（一）原告以其在福客多龍普門市前跌倒受傷，遂以被告福客多商店股份有限公司與
      另一被告丁○○為共同被告請求損害賠償，姑不論原告所主張之原因事實是否
      真實，龍普門市係由丁○○負責經營，被告福客多公司並非實際經營人，故非
      該紛爭之權利或法律關係主體，自無當事人適格，請鈞院駁回原告之訴。
（二）原告並未舉證證明其確有在龍普門市前跌倒，且其所提出之相關診斷證明書均
      無法證明是否與本件訴有關。
三、證據：提出委任經營契約書影本為證。
    理    由
甲、程序方面：
一、本件原告起訴時，於起訴狀中列「被告福客多商店龍普門市，法定代理人丁○○
　　」，因福客多商店龍普門市並無民事訴訟法之當事人能力，其於嗣後訴訟過程中
    又先後將被告改列「被告為福客多商店股份有限公司，法定代理人己○○及被告
    福客多商店龍普門市，法定代理人丁○○」、「被告福客多商店股份有限公司，
    法定代理人己○○及被告丁○○」、「被告福客多商店股份有限公司，法定代理
    人己○○及被告福坊企業社即丁○○」「被告福客多商店股份有限公司，法定代
    理人己○○、被告福坊企業社即丁○○及被告丁○○」，被告丁○○雖曾表示不
    同意，然其已與九十年六月二十七日答辯二狀中改稱同意原告為訴之變更、追加
    。本件認原告起訴之原因事實係為同一，且無礙被告之防禦與訴訟之終結，為求
    紛爭解決一次性，故本院認原告之變更、追加被告係屬合法。又原告又於九十一
    年九月三十日以被告福坊企業社因為已經撤銷登記為由故不列為被告，請求將此
    部分撤回，被告雖辯稱因「被告福坊企業社即丁○○」與「被告丁○○」係為同
    一被告當事人，原告既撤回「福坊企業社即丁○○」部分，其效力亦及於同一被
    告當事人「被告丁○○」，然本件原告既分列被告福坊企業社與被告丁○○，係
    表示其主觀上認定為二不同權利主體，而其撤回部分亦應認為僅就被告福坊企業
    社部分，故本院仍應就被告丁○○部分加以審理，合先敘明。
二、按所謂當事人適格乃關於訴訟標的之權利或法律關係之存否，在何人與何人之間
    予以解決，方屬適當而有意義之問題。故當事人適格應從當事人與訴訟標的之關
    係具體、個別加以決定。易言之，接受就訴訟標的之權利或法律關係存否所為之
    判決的適格，稱為當事人適格。本件被告福客多公司辯稱：龍普門市係由丁○○
    負責經營，被告福客多公司並非實際經營人，故非該紛爭之權利或法律關係主體
    ，自無當事人適格云云。然給付之訴主張自己之給付受領權之人有原告適格，被
　　指為給付義務人者有被告適格，故本件原告既請求被告福客多公司負擔損害賠償
    義務即無所謂當事人不適格之情形，先予敘明。
乙、實體方面：
一、原告起訴主張：其於八十九年五月二十四日上午十時許，欲進入被告福客多公司
    之加盟店龍普門市購買報紙在大門前，遭其放置於大門口旁木製障礙物卡住腳掌
    而跌倒致右手掌著地受傷。而前開木製障礙物係被告丁○○所放置，在於防止他
    人停放機車並便利公司卸貨。又原告手傷治療半年餘，經醫生告知及報載資訊，
    始知此是無法復原的傷害。爰依據民法第一百八十四條第一項前段、第一百九十
    五條、消費者保護法第七條、第五十一條之規定，請求被告給付如其聲明第一項
    所示之金額。
二、被告福客多公司辯稱：原告未能舉證是否確有於八十九年五月二十四日於福客多
    公司龍普門市前因遭門口木製障礙物跌倒，故不得以其手挫傷即認定為被告所致
    ，其仍應負侵權行為事實及因果關係原因之舉證責任。另被告丁○○除與被告福
　　客多公司相同之辯詞外，復以：且關於原告請求損害賠償計算基準方面有不屬於
    必要費用而應扣除者，另倘本院認定確有侵權行為時，原告亦應負擔與有過失等
    語資為抗辯。
三、按消費者保護法之制訂係為保護消費者權益，促進國民消費生活安全，提高國民
    消費生活品質。（消費者保護法第一條參照）。然該法仍應有其適用之限制，即
    應符合該法相關要件時方得適用，並非任何存在於日常生活中當事人所「自行認
    定」之消費行為均有該法之適用。復按從事設計、生產、製作商品或提供服務之
    企業經營者應確保其提供之商品或服務，無安全或衛生上之危險，商品或服務具
    有危害消費者生命、身體、健康、財產之可能者，應於明顯處為警告標示及緊急
    處理危險之方法。消費者保護法第七條第一、二項定有明文可參。又其中將「商
    品」與「服務」兩者並列為應對消費者權益保護之事項，足見兩者間係屬不同之
    概念。查，本件原告主張之事實乃其欲至被告福客多公司之加盟店龍普門市買報
    紙前，遭門口障礙物絆倒，故被告福客多有違反消費者保護法第七條之規定，應
    負擔過失責任云云。然查：
（一）消費者保護法第七條之規定，係採無過失責任，倘企業經營者有違反該條第一
      、二項之規定時，無庸由消費者舉證證明企業經營者是否有故意、過失其均應
      負擔損害賠償責任。如企業經營者能證明其無過失者，亦僅為法院得其減輕賠
      償責任，合先敘明。
（二）本件被告福客多公司之加盟店龍普門市僅販售其所陳列之相關貨品予消費者，
      並未為原告提供任何服務。又原告所購入之商品（即五月十四日之聯合報）本
      身並無安全或衛生上之危險甚或危害原告生命、身體、健康、財產之可能。故
      原告以消費者保護法為請求權依據，訴請被告福客多公司賠償其所受之損害並
      要求懲罰性賠償金即屬無據。
四、復按因故意或過失，不法侵害他人之權利者，負損害賠償責任。民法第一百八十
    四條第一項前段定有明文。本件被告福客多公司、丁○○均否認原告受傷係由門
    口木製障礙物所致，故原告應就被告之侵權行為事實及因果關係原因之舉證證明
    之。經查：
（一）原告起訴時所檢附之國泰醫院、台北秀傳醫院及楠桐中醫聯合診所之診斷證明
      書中，其中國泰醫院之診斷證明書記載「右腕挫傷，患者於八十九年六月三日
      至六月十三日內診治療三次。」；台北秀傳醫院之診斷證明書分別記載「肌腱
      炎，病人於八十九年六月八日和十五日到院求診」、「右手及手腕挫傷，據病
      歷記載，病人因跌倒而導致右手及手腕痛，自八十九年六月八日起在本院求診
      至今已門診第六次且仍在接受復健中。」；又楠桐中醫聯合診所診斷證明書記
      載「右手腕挫傷，於八十九年十二月七日至九十年四月二十六日日共六十三次
      於本院就診。」（見本院卷第十六至十九頁）。倘如原告所稱其係因八十九年
      五月二十四日至被告處購物而受傷，然事故發生之初並未見其就醫資料，而提
      起之最初就診紀錄係於事故發生後十天方就醫，嗣於第一次就醫後，又從六月
      三日至十五日短短十餘天期間，連續於國泰醫院、台北秀傳醫院就診五次，倘
      如原告如此重視自己身體而須於短時間密集就醫求診之習慣，卻反於其所稱事
      故發生之初並未就診，實有悖常情。
（二）原告復提出國泰醫院之病歷影本（見本院卷第一宗第一六三頁），以其上有記
      載原告於八十九年五月二十四日跌倒及秀傳醫院之診斷書上有記載因跌倒而受
      傷證明確有本件事故之發生。然查：醫生就病人病歷上之記載因其並非親眼目
　　　睹事件之發生，故均依據病人口述為記載之病因，此等原告自己主訴之事故發
      生經過與其於本件訴訟上之陳述並無二致，故病歷上記載之原因遽認定本件原
      告所受之挫傷係因於八十九年五月二十四日跌倒所致。又前開國泰醫院病歷影
      本上，另蓋有八十九年五月二十五日骨科就診章，而由其診斷證明書中並未記
      載原告所稱右手挫傷有於是日之就診紀錄，足見本件原告於治療右手挫傷前已
      有其他骨科相關疾病就診中。
（三）原告雖提出其於八十九年六月十一日與曾任職福客多龍普門市之店員余化華之
      對談錄音帶譯文，作為證明其確實有於龍普門市前跌倒及木製障礙物為被告丁
      ○○所設置之證據方法。然查：作為證明案件事實的證據，必須符合法律的規
      定，即證據的來源、內容、形式都必須合法。證據的合法性決定證據的效力。
      至民事訴訟法所承認之證據方法僅有人證、書證、鑑定與勘驗。至原告既未向
      余化華表明欲將渠等交談之內容錄音，且從所提出之錄音帶譯文可知，其乃是
      用誘導方式使余化華陳述出其所欲之結果，故應認為此譯文不具證據力，本院
      自得不加以審酌。
（四）原告又以其曾於八十九年八月二日至大安分局敦化南路派出所備案，證明確有
      本事故之發生。然查：
    １依據台北市政府警察局所函覆之員警工作紀錄簿中（見本院卷第一宗第二六四
      頁）雖有記載八月二日原告有至派出所備案，原告為何於其所稱事故發生七十
      餘日後始向警察機關備案，此與一般民眾於事故發生之初均立即處理有異。
    ２又關於備案記事部分亦僅為原告個人就事故發生經過之陳稱，另記載由警方通
    　知店長蔣美憶，由雙方當事人協調等語，並無記載店方願意賠償之字句。
    ３有關台北市政府警察局大安分局敦化南路派出所警員所製作呈報單中雖提及原
      告與店方基本上達成和解，店方願意賠償原告之損失，至於實際賠償方式及金
      額自行私下討論，然此部分並未記載於原告與蔣美憶店長簽認之備案記事部分
      ，故店方是否有同意和解即有疑義。又即便當時店方同意和解，或因避免因為
      興訟所另外導致訴訟上勞力、時間、費用之花費而願意息事寧人甚或因經營便
      利商店所須投入人力、物力頗具，無法因此紛爭是否成立而分別向各機關逐一
      說明等情均不可知，故實不能僅從前開呈報單認定有本事故之發生及被告丁○
      ○負有賠償義務。
    綜上所述，原告無法證明其確實有事故之發生及其右手挫傷係因被告丁○○放置
    木製障礙物至其發生本事故，故自不得向丁○○請求損害賠償。被告福客多公司
    亦不因此而應負擔任何損害賠償責任。
五、綜上，原告其既無法證明被告確有侵害其權利之行為及行為與損害間之因果關係
    ，從而，原告其依據侵權行為及消費者保護法請求被告二人負擔不真正連帶賠償
    責任及，即屬無據，應予駁回。
六、原告受敗訴判決，其假執行之聲請即失所依據，應併予駁回。
七、又原告雖聲請訊問證人余化華、周碧雲，然其自承僅余化華親眼目睹而向證人周
    碧雲告知，故周碧雲並非直接見聞者，故自無傳訊之必要。又原告聲請訊問證人
    余化華所陳報證人住址係為台北市○○○路○段一七０號六弄二號。查，此係為
    原福客多商店龍普門市之經營址，原告既於八十九年十二月十七日向台北市政府
    消費者保護委員會所提出申訴時之申請書狀載明余化華已離職且下落不明（見本
    院卷第二十四頁），其仍呈報證人原先工作址，自無法將通知書送達予證人余化
    華，故認此證人無依原告所呈報之址為傳訊之必要。又本件事證已臻明確，兩造
    其餘攻擊防禦方法，核予判決結果不生影響，爰不一一論述，併此敘明。
據上論結：本件原告之訴為無理由，依民事訴訟法第七十八條，判決如主文。
中　　　華　　　民　　　國　　九十一　　年　　十一　　月　　二十九  　　日
                                            民事第四庭法      官　黃柄縉
右為正本係照原本作成
如對本判決上訴，須於判決送達後廿日內向本院提出上訴狀
中　　　華　　　民　　　國　　九十一　　年　　 十二　 月　　二　　　　　日
　　　　　　　　　　　　　　　　　　　　　　　　　　　法院書記官　楊湘雯
